臺灣高雄地方法院民事判決　九十一年度保險字第九六號
　　原　　　告　　　乙○○
　　　　　　　　　　戊○○
　　共同訴訟代理人　沈志純律師
　　複　代理人　　　黃勇雄律師
　　被　　　告　　　國寶人壽保險股份有限公司
　　法定代理人　　　曾慶豐
　　訴訟代理人　　　甲○○
　　　　　　　　　　丙○○
當事人間請求給付保險金事件，本院於民國九十三年八月二十三日言詞辯論終結，判
決如下：
    主    文
被告應給付原告新台幣壹佰萬元，及自民國九十二年一月四日起至清償日止，按週年
利率百分之五計算之利息。
訴訟費用由被告負擔。
本判決於原告以新台幣拾萬伍仟元為被告供擔保後，得假執行。但被告如以新台
幣壹佰萬元為原告預供擔保，得免為假執行。
    事    實    及    理    由
一、按訴狀送達後，原告不得將原訴變更或追加他訴。但有下列各款情形之一者，不
    在此限：一、被告同意者。被告於訴之變更或追加無異議，而為本案之言詞辯論
    者，視為同意變更或追加。民事訴訟法第二百五十五條第一項第一款、第二項定
    有明文。本件原告起訴時（即聲請支付命令時）僅以原告乙○○為原告，請求被
    告給付保險金新台幣（下同）一百萬元及利息，嗣於本院審理中以原告戊○○同
    為本件保險受益人為由，追加原告戊○○為原告，請求被告給付原告乙○○、戊○○保險金一百萬元及利息，而被告對原告上開訴之追加未為異議即為本案之言
    詞辯論，是揆諸前揭法條，原告所為訴之追加應予准許，合先敘明。
二、原告主張訴外人即原告乙○○之夫、戊○○之父嚴海山生前曾向被告投保團體一
    年定期意外傷害險（下稱系爭保險契約），保額一百萬元，保險期間自民國九十
    一年二月一日起至九十二年二月一日止。嗣嚴海山於九十一年七月四日八時二十
    分許，騎乘車號ＸＶＴ—七七三號重型機車行經高雄市○○路與七賢路交岔口時
    ，意外發生車禍人車倒地，致受有腦挫傷（顱內出血）之傷害，經送醫急救無效
    而於同年月六日十三時三十分許死亡，即屬遭遇意外傷害事故身亡。原告乙○○
    、戊○○分別為嚴海山之妻、女，均為其法定繼承人，亦為系爭保險契約之受益
    人，被告依約應給付保險金一百萬元予原告。詎原告向被告申請給付保險金後，
    被告竟以嚴海山並非意外傷害身亡為由拒絕給付，爰依系爭保險契約之約定，請
    求被告給付保險金一百萬元，及自準備書狀繕本送達被告翌日起至清償日止，按
    週年利率百分之五計算之利息。從而聲明：除假執行供擔保金額及附條件免為假
    執行之諭知外，如主文所示。
三、被告則以原告之被繼承人嚴海山固曾向被告投保團體一年定期意外傷害險一百萬
    元，惟系爭保險契約屬意外險，在被保險人於契約有效期間內，因遭受意外傷害
    事故，致其身體蒙受傷害而致殘廢、死亡時，被告始有給付保險金之義務。本件
    被保險人生前曾送往高雄市立聯合醫院（原為大同醫院，下稱聯合醫院）、財團
    法人高雄長庚紀念醫院（下稱長庚醫院）及高雄榮民總醫院（下稱榮總醫院）進
    行急救，根據上述三家醫院提供之病歷摘要內容，均未記載嚴海山有頭部外傷、
    顱內出血之情形，反而指向嚴海山可能因心臟疾病或腦部病變等疾病而死亡，故
    嚴海山之死亡並非由於外來突發之意外傷害事故所致，與系爭保險契約所約定之
    給付保險金要件不符，被告自不負給付保險金之義務等語，資為抗辯。並聲明：
    （一）駁回原告之訴。（二）如受不利判決，願供擔保請准免為假執行。
四、經查，原告乙○○、戊○○分別為嚴海山之妻、女，均為嚴海山之繼承人，亦為
    系爭保險契約之受益人，而嚴海山生前曾向被告投保團體一年定期意外傷害險，
    保額為一百萬元，保險期間自九十一年二月一日起至九十二年二月一日止，雙方
    約定被保險人於保險契約有效期間內，因遭受意外傷害事故，致其身體蒙受傷害
    而致殘廢或死亡時，被告應給付保險金，而所謂「意外傷害事故」，指非由疾病
    引起之外來突發事故。嗣嚴海山於保險期間內之九十一年七月四日八時二十分許
    ，騎乘車號ＸＶＴ—七七三號重型機車行經高雄市○○路與七賢路交岔口時人車
    倒地，經先後送往聯合醫院、長庚醫院及榮總醫院急救無效後，於同年月六日十
    三時三十分許死亡，惟被告拒絕給付保險金一百萬元之事實，為兩造所不爭執，
    並據原告提出戶籍謄本、團體一年定期意外傷害保險保單條款、團體保險被保險
    人名冊、臺灣高雄地方法院檢察署（下稱高雄地檢署）相驗屍體證明書各一件為
    證，堪信為真實。
五、至原告主張嚴海山係因意外傷害事故死亡，被告應依約理賠保險金等語，則為被
    告所否認，並以前詞置辯。則本件首應審究者，即被保險人嚴海山之死亡，是否
    為意外傷害事故所致？爰論述如下：
（一）系爭保險契約第三條、第十九條約定：「被保險人於本契約有效期間內，因遭
      受意外傷害事故，致其身體蒙受傷害而致殘廢或死亡時，依照本契約的約定，
      給付保險金。前項所稱意外傷害事故，指非由疾病引起之外來突發事故。」、
      「被保險人於本契約有效期間內遭受第三條約定的意外傷害事故，自意外傷害
      事故發生之日起一百八十日以內死亡者，本公司按保險金額給付身故保險金。
      」等語，此有系爭保險保單條款在卷可憑。足徵系爭保險契約所稱意外傷害事
      故，係指非由疾病引起之外來突發事故，且此非因被保險人本身疾病所引致之
      外來突發事故，倘造成身體蒙受傷害而致殘廢或死亡時，均屬意外傷害保險之
      範圍甚明。準此，不論本件被保險人嚴海山騎車摔倒之原因為何（遭他人撞倒
      、自己騎車不慎或因疾病發作摔倒），只要其死亡之直接原因為「非由疾病引
      起之外來突發事故」，被告即有給付保險金之義務。
（二）經查，嚴海山於九十一年七月六日死亡後，經高雄地檢署檢察官會同法醫師己○○進行相驗，己○○依據嚴海山係騎車摔倒、頭部外觀上有挫傷及摔倒後二
      天即死亡等情狀，判斷嚴海山之死亡原因為車禍（摔倒）引起之腦挫傷（顱內
      出血），係屬「意外死」，而於相驗屍體證明書上「死亡方式」項內勾選「意
      外死」，非勾選「病死或自然死」之事實，業據己○○到庭證述屬實（見本院
      九十二年六月二十五日準備程序筆錄），並有相驗屍體證明書在卷可按。再查
      ，本院曾函請行政院衛生署醫事審議委員會（下稱醫事審議委員會）鑑定嚴海
      山之死因，經醫事審議委員會答覆「無法完全排除頭部外傷意外死亡的可能性
      」等語，亦有該會鑑定書附卷可憑。從而，堪認原告對於其主張嚴海山之死亡
      ，非因疾病致死，係外來突發事故即摔倒撞及頭部引起之腦挫傷、顱內出血造
      成死亡之事實，已盡證明之責。
（三）按原告對於自己主張之事實已盡證明之責後，被告對其主張，如抗辯其不實並
      提出反對之主張者，則被告對於其反對之主張，亦應負證明之責，此為舉證責
      任分擔之原則。最高法院十八年上字第二八五五號判例意旨參照。準此，本件
      被告抗辯嚴海山之死亡係因心臟或腦部病變所致，非因外來突發之意外傷害事
      故而引起云云，自應負舉證之責。查被告辯稱嚴海山係因本身疾病而死亡云云
      ，係以聯合醫院、長庚醫院、榮總醫院提供予被告之病歷摘要、榮總醫院心臟
      內科醫師趙家鼎所為證詞及其出具之病歷資料查詢函覆表為證。惟查，聯合醫
      院、長庚醫院及榮總醫院提供予被告之病歷摘要內容雖均未記載嚴海山有顱內
      出血、頭部外傷之情形，然曾對嚴海山進行相驗之法醫師己○○已到庭證述嚴
      海山頭部外觀上有挫傷等語，前已述及，且上開病歷摘要內容並未載明對嚴海
      山確定死因之判斷，故尚難僅憑上開病歷摘要之內容，即認嚴海山係因本身疾
      病而死亡。至丁○○○○固曾於本院審理中到庭證稱其曾於嚴海山摔倒送醫後
      負責診治嚴海山，而由嚴海山發作時間、心電圖（呈廣泛Ｑ波）、心肌酵素呈
      急性爬昇、無明顯外傷記錄、頭部電腦斷層檢查並無異常等情狀判斷，嚴海山
      應係急性心肌梗塞之心因性猝死等語（見本院九十三年七月十四日準備程序筆
      錄），並出具榮總醫院病歷資料查詢函覆表一份以陳述前開意見；惟查，丁○○○○亦同時自承由聯合醫院急診表上記載觀之，嚴海山送醫前曾經呼吸停止
      、心跳停止，此種情形可能造成組織缺氧（包括腦部及心臟），而心肌缺氧有
      可能造成類似心肌梗塞之變化等語（見同上準備程序筆錄），則縱使嚴海山出
      現心肌梗塞之症狀，因有可能為送醫前呼吸停止、心跳停止所致，尚難憑此斷
      定嚴海山係因心臟病變死亡。又查，頭部電腦斷層檢查可以確定病患無明顯的
      顱內出血，但不能完全排除腦幹挫傷或小腦挫傷的可能性，電腦斷層攝影對後
      顱窩病變的影像常因後顱窩顱骨影像的干擾及解析度的不足，未必能清楚呈現
      腦挫傷或腦幹挫傷，是即使嚴海山之電腦斷層檢查結果無異常，本件仍無法完
      全排除其頭部外傷意外死亡之可能性，而急性心肌梗塞與嚴海山之死亡間不一
      定有因果關係，醫事審議委員會鑑定意見亦同此認定，有該會鑑定書附卷可稽
      。故丁○○○○所為嚴海山應係急性心肌梗塞之心因性猝死之證詞及其所出具
      之榮總醫院病歷資料查詢函覆表，尚難認與事實相符。此外，被告迄未提出其
      他證據證明嚴海山係因本身內在疾病而死亡，則被告空言抗辯嚴海山並非遭遇
      外來突發之意外傷害事故致死等語，自不足採。
（四）本件被保險人嚴海山係因騎乘機車時摔倒受到腦挫傷（顱內出血）之傷害，並
      因而導致死亡之結果，已如前述，是嚴海山之死亡結果即屬遭遇外來突發之意
      外傷害事故所致，核與前述系爭保險契約所約定之要件相符，被告即有給付本
      件保險金之義務。
六、綜上所述，本件被保險人嚴海山係因遭遇外來突發之意外傷害事故而死亡，原告
    本於受益人之地位，自得依系爭保險契約之約定請求被告給付保險金一百萬元；
    又本件準備書狀繕本已於九十二年一月三日送達被告，有送達證書一紙在卷可稽
    。從而，原告依系爭保險契約之約定，請求被告給付一百萬元，及自準備書狀繕
    本送達被告翌日即九十二年一月四日起至清償日止，按週年利率百分之五計算之
    利息，為有理由，應予准許。
七、兩造陳明願供擔保請為宣告假執行或免為假執行，經核均與規定相符，爰分別酌
    定相當之擔保金額予以宣告。
八、本件事證已臻明確，兩造其餘攻擊防禦方法及舉證，核於判決結果不生影響，爰
    不一一論斷，附此敘明。
據上論結，本件原告之訴為有理由，依民事訴訟法第七十八條、第三百九十條第二項
、第三百九十二條第二項，判決如主文。
中　　　華　　　民　　　國　　九十三　　年　　　八　　　月　　三十一　　日
                                臺灣高雄地方法院民事第二庭
~B審判長法官　李昭彥
~B法　　　官　曾淑娟
~B法　　　官　楊筑婷
正本係照原本作成。
如不服本判決，應於送達後廿日內，向本院提出上訴狀並表明上訴理由，如於本判決
宣示後送達前提起上訴者，應於判決送達後十日內補提上訴理由書（須附繕本）。
中　　　華　　　民　　　國　　九十三　　年　　　八　　　月　　三十一　　日
~B法院書記官　胡淑芳
